【裁判字號】    97,上易,851
【裁判日期】    971112
【裁判案由】    違反保護令罪
【裁判全文】
臺灣高等法院高雄分院刑事判決         97年度上易字第851號
上  訴  人
即  被  告  乙○
上列上訴人因違反保護令罪案件，不服臺灣高雄地方法院97年度
易字第733 號中華民國97年8 月29日第一審判決（起訴案號：臺
灣高雄地方法院檢察署97年度偵字第5449號），提起上訴，本院
判決如下：
    主  文
上訴駁回。
    事實及理由
一、本案經本院審理結果，認第一審以上訴人即被告乙○犯違反
    保護令罪，判處有期徒刑8 月。核其認事用法及量刑均無不
    當，應予維持，並引用第一審判決書記載之事實、證據及理
    由（如附件）。
二、上訴人即被告乙○上訴意旨略以：被告否認有違反保護令之
    非行，證人溫德政係持球棒無故攻擊被告成傷，經被告告訴
    其傷害，現經檢察官偵查中，是其為脫卸刑責，胡亂指述被
    告有對店員咆哮、辱罵、掃落架上DVD 影片等，並不足採。
    又被告罹患嚴重糖尿病，長期服藥，身體衰弱，根本無力大
    聲咆哮辱罵非行，故乃遭證人溫德政以球棒暴力攻擊，是本
    案係證人溫德政無故攻擊毆打被告所生之爭議，而非對胞姊
    有何間接騷擾，原判決未查而遽以採憑為犯罪基礎，顯有違
    經驗法則及事理常態等語，提起上訴，指摘原判決不當。
三、經查：
  (一)被告與被害人甲○為姊弟關係，被告前因對被害人實施家庭
    暴力，經原審家事法庭於民國95年3 月21日以95年度家護字
    第179 號對被告核發民事通常保護令，裁定：一、不得對被
    害人甲○實施身替或精神上不法侵害之行為。二、不得直接
    或間接對於甲○為騷擾、通話行為。三、應遠離甲○住居所
    及工作場所（高雄市新興區○○○路35號）至少100 公尺，
    保護令有效期間為1 年等內容，被告並於95年3 月22日由本
    人收受送達；嗣經原審家事法庭於96年3 月30日再以96年度
    家護聲字第9 號裁定原民事通常保護令有效期間延長至97年
    3 月20日，被告則於96年4 月2 日由本人收受送達。且被告
    於上開保護令之有效期間內，數度違反上開保護令，先後經
    原審分別以95年簡字第6231號、96年度簡字第1276號、96年
    度易字第3266號、96年度簡字第7858號分別判處拘役或有期
    徒刑不等之科刑判決等情，有上開通常保護令暨送達證書各
    2 份，及臺灣高等法院被告前案紀錄表、各該刑事判決1 份
    在卷可稽（見原審審易卷第19至28頁、易字卷第22至41頁）
    ，足見被告對於上開保護令之裁定內容，顯已知悉無疑。
  (二)被告於97年2 月14日下午4 時30分許，酒後前往被害人甲○
    所經營位於高雄市新興區○○○路35號之「正大影視」DVD
    錄影帶出租店等情，為被告所自承（見原審審易卷第16頁背
    面、易字卷第46頁、本院卷第26頁），並經證人甲○、溫德
    政分別於警詢及原審審理中證述明確（見警卷第5 至8 頁、
    原審易字卷第47、52頁）。且被告於查獲後經警施以呼氣酒
    精測試，測得其呼氣中酒精濃度為每公升0.71毫克，亦有酒
    精測試單1 紙在卷可參（見警卷第19頁）。證人溫德政於原
    審審理中復證稱：當時我進去租片，乙○喝了酒進來，一直
    對我罵，說我左手大拇指斷了，辱罵我三字經「幹你娘機歪
    ，你算什麼東西」，我不知道他為何罵我，好像是看我不爽
    。乙○除了罵我之外，並辱罵店員，大聲對店員咆哮，並將
    架上片子撥落在地，在店裡摔片子、罵店員等語（見原審易
    字卷第52至54頁），另參酌證人甲○於原審證稱：我會同意
    被告去我店裡，是不要為難員工，我怕若不給他拿片子，他
    會為難員工，因為有時他去店裡，我不在店裡，員工會怕，
    又不敢報警，我才同意他去拿片子就走；員工他們都不敢來
    作證，一個已經沒有做了，一個做到這個月10日等情（見原
    審易字卷第51、63頁），足徵證人甲○店裡員工均攝於被告
    之兇惡，不敢出庭作證，堪認被告確有明知上開保護令裁定
    其不得直接或間接對於被害人甲○為騷擾行為，仍於酒後前
    往上址店內，無故對顧客溫德政尋釁爭吵，並在店內大聲咆
    哮、辱罵店員及隨手掃落架上之DVD 影片等情事，其行為顯
    然足以影響營業，自屬間接對被害人甲○為騷擾行為甚明。
    至被告與證人溫德政雖確有互控傷害案件，由臺灣高雄地方
    法院檢察署於97年5 月20日以97年度偵字第14369 號分案偵
    查中，有臺灣高等法院被告前案紀錄表各1 份在卷可憑（見
    本院卷第19頁背面、20頁），可認係因本件尋釁爭吵所衍生
    之案件，但不能以此否定被告確有上開犯違反保護令罪之行
    為，是被告上開所辯均無足採，本件事證明確，被告犯行洵
    堪認定。
  (三)按原判決審酌被告已因違反同一保護令，經多次判決科刑，
    竟不知警惕，再為本件違反保護令犯行，足見其無視法院保
    護令之禁止，一再違反保護令行為，不僅造成被害人甲○之
    生活不安及精神上損害，且藐視法院保護令之公權力，任意
    妄行，於查獲後仍始終否認犯行，顯無悔意，前案所處刑罰
    猶不足警惕，本次自應予以重懲，及其犯罪之動機、手段、
    智識程度及所生損害等一切情狀，認檢察官具體求處有期徒
    刑1 年，尚非無據；惟經審理結果，認公訴意旨所指被告涉
    犯家庭暴力防治法第61條第4 款違反遠離住居所、工作場所
    裁定部分，應不另為無罪之諭知，具體求刑之基礎既有減縮
    ，即不宜依原範圍科刑，爰量處有期徒刑8 月，以資儆懲。
    本院審酌上情，認原審已就刑法第57條揭示之各種量刑條件
    妥為斟酌，難謂有何違法失當之處，是被告上訴意旨，猶執
    前詞，否認犯罪，指摘原判決不當，請求撤銷云云，為無理
    由，應予駁回。
四、據上論斷，應依刑事訴訟法第368 條、第373 條，判決如主
    文。
本案經檢察官方娜蓉到庭執行職務。
中    華    民    國    97    年    11    月    12    日
                  刑事第九庭    審判長法  官  莊秋桃
                                      法  官  謝宏宗
                                      法  官  裕斗
以上正本證明與原本無異。
本判決不得上訴。
中    華    民    國    97    年    11    月    12    日
                                      書記官  張宗芳
附件：
臺灣高雄地方法院刑事判決               97年度易字第733號
公  訴  人  臺灣高雄地方法院檢察署檢察官
被      告  乙○
上列被告因違反保護令罪案件，經檢察官提起公訴（97年度偵字
第5449號），本院判決如下：
    主  文
乙○犯違反保護令罪，處有期徒刑捌月。
    事  實
一、乙○（弟）與甲○（姊）二人為姊弟，屬家庭暴力防治法第
    3 條第4 款所定之家庭成員關係。乙○明知本院家事法庭以
    95年度家護字第179 號對其核發民事通常保護令，裁定其不
    得直接或間接對於甲○為騷擾行為；應遠離甲○住居所及工
    作場所（地址同為高雄市新興區○○○路35號，即甲○所經
    營之「正大影視」DVD 錄影帶出租店）至少100 公尺，並以
    96年度家護聲字第9 號民事通常保護令，裁定原民事通常保
    護令有效期間延長至民國97年3 月20日等內容。而乙○雖於
    97年2 月初，曾得甲○之同意，如不吵鬧騷擾，可至上址「
    正大影視」店內租、還影片，詎其於97年2 月14日下午4 時
    30分許，酒後前往上址店內時，竟基於違反保護令之犯意，
    無故對顧客溫德政尋釁爭吵，並在店內大聲咆哮、辱罵店員
    及隨手掃落擺在架上之DVD 影片，致影響營業，間接對甲○
    為騷擾之行為。嗣經警據報到場，而查獲上情。
二、案經高雄市政府警察局新興分局報請臺灣高雄地方法院檢察
    署檢察官偵查起訴。
    理  由
一、證據能力之判斷─
(一)證人甲○、溫德政於警詢中之陳述，與審判中未盡相符，本
    院審酌二人於警詢中陳述之客觀環境，因未與被告乙○同庭
    接受訊問，較無人情壓力，且未受外界之污染，較少權衡利
    害關係，與審判中陳述之客觀環境相較，先前警詢中陳述具
    有可信之特別情況，且為證明被告本件犯罪存否所必要，依
    刑事訴訟法第159 條之2 規定，有證據能力。
(二)至本判決所引其他據以認定事實之證據資料，關於傳聞證據
    部分，除符合刑事訴訟法第159 條之1 至4 或其他傳聞例外
    之規定，本有證據能力外，餘均經被告及檢察官於審理中同
    意作為證據，本院審酌各該證據作成之情況，認以之為證據
    均無不當，依刑事訴訟法第159 條之5 第1 項規定，均有證
    據能力，合先敘明。
二、認定事實所憑證據及被告之辯解─
    訊據被告乙○於本院審理中，固坦承於前揭時間，前往被害
    人甲○之住居所及工作場所即甲○所經營位於高雄市新興區
    ○○○路35號之「正大影視」DVD 錄影帶出租店內，惟矢口
    否認有何違反保護令犯行，辯稱：我是經過甲○同意才去的
    ，我沒有騷擾甲○云云。經查：
(一)被告乙○與被害人甲○為姊弟關係，被告前因對被害人實施
    家庭暴力，經本院家事法庭於95年3 月21日以95年度家護字
    第179 號對被告核發民事通常保護令，裁定：一、不得對被
    害人甲○實施身替或精神上不法侵害之行為。二、不得直接
    或間接對於甲○為騷擾、通話行為。三、應遠離甲○住居所
    及工作場所（高雄市新興區○○○路35號）至少100 公尺，
    保護令有效期間為1 年等內容，被告並於95年3 月22日由本
    人收受送達；嗣經本院家事法庭於96年3 月30日再以96年度
    家護聲字第9 號裁定原民事通常保護令有效期間延長至97年
    3 月20日，被告則於96年4 月2 日由本人收受送達。且被告
    於上開保護令之有效期間內，數度違反上開保護令，先後經
    本院分別以95年簡字第6231號、96年度簡字第1276號、96年
    度易字第3266號、96年度簡字第7858號分別判處拘役或有期
    徒刑不等之科刑判決等情，有上開通常保護令暨送達證書各
    2 份，及臺灣高等法院被告前案紀錄表、各該刑事判決1 份
    在卷可稽（本院審易卷第19至28頁、易字卷第22至41頁），
    足見被告對於上開保護令之裁定內容，顯已知悉無疑。
(二)而被告乙○於97年2 月14日下午4 時30分許，酒後前往被害
    人甲○所經營位於高雄市新興區○○○路35號之「正大影視
    」DVD 錄影帶出租店等情，為被告所自承（本院審易卷第16
    頁背面、易字卷第46頁），並經證人甲○、溫德政分別於警
    詢及本院審理中證述明確（警卷第5 至8 頁、本院易字卷第
    47頁、第52頁）。且被告於查獲後經警施以呼氣酒精測試，
    測得其呼氣中酒精濃度為每公升0.71毫克，亦有酒精測試單
    1 紙在卷可參（警卷第20頁）。證人溫德政於本院審理中復
    證稱：當時我進去租片，乙○喝了酒進來，一直對我罵，說
    我左手大拇指斷了，辱罵我三字經「幹你娘機歪，你算什麼
    東西」，我不知道他為何罵我，好像是看我不爽。乙○除了
    罵我之外，並辱罵店員，大聲對店員咆哮，並將架上片子撥
    落在地，在店裡摔片子、罵店員等語（本院易字卷第52至54
    頁），足見被告明知上開保護令裁定其不得直接或間接對於
    被害人甲○為騷擾行為，仍於酒後前往上址店內，無故對顧
    客溫德政尋釁爭吵，並在店內大聲咆哮、辱罵店員及隨手掃
    落架上之DVD 影片，其行為顯然足以影響營業，自屬間接對
    被害人甲○為騷擾行為甚明。
(三)綜上所述，本件事證明確，被告犯行洵堪認定，應予依法論
    科。至被告雖於本院審理中，一度聲請傳喚案發當時在場之
    店員到庭作證，惟嗣後又稱：我沒有說要傳喚他們來作證等
    語（本院易字卷第55頁、第63頁），本院因認被告並無聲請
    傳喚上開證人之真意，爰不予傳喚，併予敘明。
三、論罪科刑之理由─
(一)被告乙○違反本院家事法庭依家庭暴力防治法第14條第1 項
    所為禁止騷擾之裁定，核其所為，係犯同法第61條第2 款之
    違反保護令罪（涉犯同條第4 款違反遠離住居所、工作場所
    之裁定部分，不另為無罪之諭知，詳後述）。
(二)查被告前於95年8 月間起至96年11月間止，因對被害人甲○
    多次有騷擾等行為而違反上開保護令，分別本院以95年簡字
    第62 31 號判處應執行拘役110 日（嗣經減刑為應執行拘役
    55 日 確定）、以96年度簡字第1276號判處拘役40日（嗣經
    減刑為拘役20日確定，並與上開應執行拘役55日接續執行，
    甫於96年8 月5 日執行完畢）、以96年易字第501 號判處有
    期徒刑5 月（嗣經裁定減刑為有期徒刑2 月15日確定，尚未
    執行）、以96年度易字第3266號判處應執行有期徒刑10月確
    定（尚未執行）、以96年度簡字第7858號判處有期徒刑4 月
    確定（尚未執行），有上開前案紀錄表及各開刑事判決在卷
    可按。
(三)爰審酌被告已因違反同一保護令，經多次判決科刑，竟不知
    警惕，再為本件違反保護令犯行，足見其無視法院保護令之
    禁止，一再違反保護令行為，不僅造成被害人甲○之生活不
    安及精神上損害，且藐視法院保護令之公權力，任意妄行，
    於查獲後仍始終否認犯行，顯無悔意，前案所處刑罰猶不足
    警惕，本次自應予以重懲，及其犯罪之動機、手段、智識程
    度及所生損害等一切情狀，認檢察官具體求處有期徒刑1 年
    ，尚非無據；惟因本院審理結果，認公訴意旨所指被告涉犯
    家庭暴力防治法第61條第4 款違反遠離住居所、工作場所裁
    定部分，應不另為無罪之諭知（詳如後述），具體求刑之基
    礎既有減縮，即不宜依原範圍科刑，爰量處如主文所示之刑
    ，以資儆懲。
四、不另為無罪諭知部分─
(一)公訴意旨另以：被告乙○前揭進入被害人甲○在上址所經營
    「正大影視」DVD 錄影帶出租店內之行為，另違反同上保護
    令所為應遠離被害人甲○住居所及工作場所至少100 公尺之
    裁定，因認被告此部分所為，係犯家庭暴力暴力防治法第61
    條第4 款之違反保護令罪嫌，且與上開論罪科刑即所犯同法
    第61條第2 款部分，屬單純一罪關係等語。
(二)按命相對人遠離被害人之保護令，不因被害人同意相對人不
    遠離而失其效力，家庭暴力防治法第17條雖有明文。惟按行
    為非出於故意或過失者，不罰；過失行為之處罰，以有特別
    規定者為限，刑法第12條規定甚明，而家庭暴力防治法關於
    罰則之規定，既未排除刑法第12條之適用，且家庭暴力防治
    法第61條之違反保護令罪，亦無處罰過失行為之特別規定，
    自仍須以行為人有犯罪之故意，始能成罪。
(三)查本件被害人甲○到庭證稱：因為乙○後來比較沒有吵鬧，
    比較收斂一點，我才在97年2 月初即本案發生前，當面告訴
    他可以過去店裡拿片子，但不要吵鬧等語（本院易字卷第49
    至51頁）；雖其另證稱：係因無法阻止乙○到店裡，且自己
    亦經常不在店裡，才退而求其次，只要他來不要騷擾就好，
    若他不要吵鬧，他來拿片子我當然會給他，但是他還是不要
    來最好等語（同上卷第50頁）。惟不論被害人究係如何迫於
    無奈而同意被告進入店內，其既於案發前，已當面明示同意
    被告進入其住居所及工作場所即上址「正大影視」DVD 錄影
    帶出租店內租、還影片，對於被告而言，當係認為已得被害
    人同意而進入上址店內，難認有何違反遠離住居所、工作場
    所裁定內容之故意，自難成立家庭暴力防治法第61條第4 款
    之違反保護令罪。
(四)此外，公訴意旨復未提出其他積極事證，以證明被告確有違
    反遠離住居所、工作場所裁定內容之犯意，此部分之舉證即
    有不足，應認不能證明被告此部分之犯罪。惟公訴意旨既認
    被告此部分之行為如成立犯罪，亦與前開論罪科刑即所犯家
    庭暴力防治法第61條第2 款部分，屬單純一罪關係，爰不另
    為無罪之諭知。
據上論斷，應依刑事訴訟法第284 條之1 、第299 條第1 項前段
，家庭暴力防治法第61條第2 款，判決如主文。
本案經檢察官林永富到庭執行職務。
中    華    民    國    97    年    8     月    29    日
                  刑事第六庭    法  官  林柏壽
以上正本證明與原本無異。
如不服本判決，應於判決送達後10日內，向本院提出上訴狀。
中    華    民    國    97    年    9    月     1     日
                                書記官  林國龍
附錄本案論罪科刑法條：
家庭暴力防治法第61條
違反法院依第14條第1 項、第16條第3 項所為之下列裁定者，為
本法所稱違反保護令罪，處3 年以下有期徒刑、拘役或科或併科
新臺幣10萬元以下罰金：
一、禁止實施家庭暴力。
二、禁止騷擾、接觸、跟蹤、通話、通信或其他非必要之聯絡行
    為。
三、遷出住居所。
四、遠離住居所、工作場所、學校或其他特定場所。
五、完成加害人處遇計畫。


司法院資訊處製作；財團法人民間司法改革基金會備份。
